【裁判字號】    92,上訴,664
【裁判日期】    920730
【裁判案由】    違反槍砲彈藥刀械管制條例
【裁判全文】
臺灣高等法院臺中分院刑事判決                    九十二年度上訴字第六六四號
    上  訴  人
    即  被  告  丁○○
    指定辯護人  本院公設辯護人  乙○○
右上訴人因違反槍砲彈藥刀械管制條例案件，不服臺灣臺中地方法院九十一年度訴字
第二八九五號中華民國九十二年二月七日第一審判決（起訴案號：臺灣臺中地方法院
檢察署九十一年度偵字第一一０九七號），提起上訴，本院判決如左：
    主      文
上訴駁回。
    事      實
一、丁○○綽號「阿國」或「大柱」，於民國八十九年八月中旬某日，在台中市○○
    路路段上，明知林天助（業已於九十年間死亡）所持交付委託其代為保管具有殺
    傷力之以色列Ｉ、Ｍ、Ｉ廠製ＵＺＩ  ＰＩＳＴＯＬ型口徑九厘米制式半自動手
    槍一支（含彈匣壹個，槍枝管制編號0000000000）、口徑九厘米制式
    子彈九顆（鑑定時試射四顆，剩餘五顆）係屬違禁物，竟未經許可，擅予收受寄
    藏，並將上開槍、彈藏放在台中縣梧棲鎮○○路一六九之二號其住處內。嗣於九
    十一年四月初某日，則將上開槍、彈改放置於其所駕駛車牌號碼ＭＮ－一七一二
    號自用小客車車內。迨於九十一年六月二日凌晨警方執行擴大臨檢勤務時，發現
    丁○○所駕駛之上開自用小客車形跡可疑，乃尾隨於九十一年六月二日凌晨二時
    四十分許，當丁○○駕駛上開自用小客車途經台中縣清水鎮○○路與光復街口時
    ，為警攔檢查獲，並在其所駕上開自用小客車車內扣得前開手槍一支及子彈九顆
    （鑑定時試射四顆，剩餘五顆）。
二、案經台中縣警察局清水分局報請臺灣臺中地方法院檢察署檢察官偵查起訴。
    理      由
一、訊據被告對於持有，並藏放上開槍、彈，嗣在前開時、地為警查獲之事實，固不
    諱言，惟辯稱：伊係於八十九年六月間接受林天助之委託藏放上開槍、彈，且當
    時林天助同時總共交給伊三支衝鋒槍及八支手槍（包含本件之槍支一支、及美Ｍ
    一衝鋒槍、以色列之烏茲衝鋒槍各一支、ＨＫ九０手槍、點三八手槍各一支、三
    五七手槍三支，共八支槍支暨一百多發子彈），其中以色列之烏茲衝鋒槍、點三
    八手槍各一支、三五七手槍二支及子彈，均藏放於伊姑姑江楊梅位於臺中縣梧棲
    鎮○○路築港巷八十六號之家中，而以色列之烏茲衝鋒槍一支、三五七手槍二支
    及點三八手槍一支及子彈，後來被偷走，伊於九十一年六月十三日回伊姑姑家時
    ，才發現上開槍、彈都不見；另外美Ｍ一衝鋒槍、ＨＫ九０手槍、三五七手槍各
    一支伊借予陳鴻俊，至九十一年六月底陳鴻俊還給伊，因伊常犯強盜案件，乃隨
    身攜帶，一直至九十一年十一月十五日被逮捕為止，當時確係林天助將整批槍、
    彈交予伊，不是僅有本案被查獲之手槍一支、子彈九顆而已。惟查：
（一）前揭事實，業據被告丁○○迭於警訊、偵查暨原審審理時均坦承不諱，並有事
      實欄所載之手槍一支及子彈九顆扣案可資佐證；而前開槍、彈經送內政部警政
      署刑事警察局鑑定結果，均認係制式手槍及子彈，且均具有殺傷力，此有該局
      九十一年六月十八日刑鑑字第０九一０一四一二一三號槍彈鑑定書一份附卷足
      憑（見偵查卷第三十四頁至第四十三頁）。
（二）被告雖辯稱：係於「八十九年六月間」接受林天助之委託受寄藏放上開槍、彈
      ，但被告於九十一年六月二日警訊時供稱：於「八十九年八月中旬」，在臺中
      市○○路路段由林天助本人將槍支交我本人（見偵查卷第十三頁反面）；於同
      日移送檢察官偵訊時，檢察官訊問扣案槍支、子彈來源時，則坦供：是「八十
      九年八月中旬」，林天助拿到我住處託我保管（見偵查卷第三十三頁）；迄至
      九十二年一月二十一日原審法院法官審理時，被告亦供承：林天助於「八十九
      年八月中旬」，在臺中市○○路路上交給我委託我保管。起先我把槍支放在我
      家裡，九十一年四月初我就將該槍、彈放在我車子內（見原審卷第四十三頁）
      ；嗣於九十二年四月三十日本院第一次調查時，本院問：是否於八十九年八月
      中旬接受林天助之委託保管上開槍、彈；被告則答稱：是的（見本院卷第三十
      五頁），顯然被告應係於「八十九年八月中旬」接受林天助之委託而藏放上開
      槍、彈無訛，被告所辯係於八十九年六月間接受林天助之委託藏放上開槍、彈
      ，則屬無據。
（三）被告於九十一年六月二日警訊時，警方訊問稱：警方所查獲之右列物品（槍、
      彈部分即指本案事實欄所載之槍、彈）是否為你所有；被告答稱：是朋友林天
      助所寄放；第一次警訊筆錄所述句句實在；於八十九年八月中旬，在臺中市○
      ○路路段由林天助本人將槍支交我本人（見偵查卷第十一頁、第十三頁反面）
      ；於同日移送檢察官偵訊時，檢察官訊問扣案槍支、子彈來源時，被告坦供：
      是八十九年八月中旬，林天助拿到我住（處）託我保管（見偵查卷第三十三頁
      ）；迄至九十二年一月二十一日原審法院法官審理時，法官訊以：．．．為警
      攔檢查獲，並在車內扣得你所持有上開槍、彈；被告答稱：是的。法官再問：
      扣案槍、彈如何而來；被告亦答稱：林天助於八十九年八月中旬，在臺中市○
      ○路路上交給我委託我保管。起先我把槍支放在我家裡，九十一年四月初我就
      將該槍、彈放在我車子內（見原審卷第四十二頁、第四十三頁）；被告自警訊
      、偵訊以迄原審法院法官訊問時，被告均僅供承持有、藏放事實欄所載之槍、
      彈而已，並未提及其於八十九年八月中旬，同時接受林天助委託而寄藏槍支八
      支及子彈一百多顆。而被告係於九十一年八月二十六日夥同陳耀洲、林玠賢等
      人，由被告提供槍械共同行搶他人之財物，於九十一年十一月十五日四時許，
      為警查獲、逮捕之事實，業據被告於被查獲、逮捕後供述明確，經本院調取臺
      灣新竹地方法院檢察署九十一年度偵字第六六０八號卷宗核閱無誤（見臺灣新
      竹地方法院檢察署九十一年度偵字第六六０八號卷第十二頁至第十三頁），被
      告如係於八十九年八月中旬即受林天助之委託同時寄藏槍支八支、子彈一百多
      顆，則被告於九十一年六月二日為警查獲時，理應於本案該次訊問時全部坦承
      同時受託寄藏八支槍支及一百多顆子彈之事實，始符合常情。即令九十一年六
      月二日未能及時坦供其曾同時受託寄藏、持有槍支八支、子彈一百多顆，則被
      告嗣後於九十一年十一月十五日因強盜為警查獲時，亦應供述其於九十一年八
      月二十六日強盜所持有之槍、彈與其於九十一年六月二日為警查獲時所扣得之
      槍、彈，係屬八十九年八月中旬受林天助委託而寄藏，同時因寄藏而持有之槍
      、彈，始符一般之情、理。詎被告於九十一年十一月十五日為警查獲後，竟未
      於當時訊問時提及其於九十一年六月二日為警查獲並扣案之槍、彈及九十一年
      八月二十六日犯案時所持有之槍、彈係同時受林天助委託而寄藏、持有之槍、
      彈，顯有違事理，已難謂其嗣後所供為實在。況被告九十一年十一月十五日警
      訊時，警方訊問被告所起獲之槍械來源為何；被告答稱：該批槍械是一綽號阿
      俊，真實姓名陳鴻俊，現已死亡，那係陳鴻俊於九十一年七月中旬交付伊保管
      的；九十一年十一月十五日於檢察官訊問時，檢察官訊以：扣案之槍支何來；
      被告答稱：那些都是陳鴻俊於九十一年七月中旬，在臺中市西區，連同子彈六
      十一顆交給我的，是要我保管（以上分別見臺灣新竹地方法院檢察署九十一年
      度偵字第六六０八號卷第十七頁反面、第八十二頁），均係供述其所持以犯強
      盜罪之槍、彈，係由陳鴻俊交付其保管，與被告所辯同時由林天助交付其保管
      顯有相違。另被告復稱本來還擁有一支制式衝鋒槍、三支轉輪手槍、子彈大約
      五、六十顆，放在梧棲鎮築港巷八十六號，但後來執行完畢後發現所有之槍械
      均已失竊，伊找紀仁偉及老猴樹對質，紀仁偉承認偷我的槍械，惟老猴樹則矢
      口否認，後來也不了了之，槍械也沒有找回來；遭竊之槍械是由綽號黑人之林
      天助於八十九年間交給我的（見臺灣新竹地方法院檢察署九十一年度偵字第六
      六０八號卷第一二五頁），其雖曾提及林天助曾交付一支制式衝鋒槍、三支轉
      輪手槍、子彈大約五、六十顆予被告，惟並未明確供稱係於八十九年八月中旬
      與本案事實欄所載之槍、彈同時交付，且復無被告失竊後之相關紀錄，則尚難
      因此即謂係林天助同時交付被告八支槍支及一百多顆子彈，被告此部分所辯，
      亦不足為被告有利之認定。
（四）被告於九十二年五月二十八日具狀請求傳訊證人丙○○，證明林天助於八十九
      年六月間某日晚上十時許，在臺中市○○路一家泡沫江茶店，同時交付八支槍
      支及一百多顆子彈予伊保管及被告曾於九十一年三月間，在被告自宅交付槍支
      、子彈予陳鴻俊保管，經本院提訊證人丙○○，該證人經本院隔離訊問其證詞
      固與被告所供大致相符（見本院卷第九十二頁至第九十四頁），惟證人丙○○
      先後對於八十九年六月及九十一年三月間發生之事，竟能於九十二年七月二日
      證述如此一致，且甚為確定（與第一次發生之時間相距逾三年，與第二次發生
      之時間相距則逾一年三月），且對相關細節亦證述甚為明確，以該證人對於一
      年三月及三年以前發生之事竟能如此巨細糜遺之陳述，難免使人對其真實性產
      生疑義。況被告既係於八十九年六月間受林天助之委託而受藏八支槍支及一百
      多顆之子彈，並曾於九十一年三月間將其中一部分之槍、彈轉交林鴻俊保管，
      且該二次行為均有丙○○在場目睹，竟於九十一年六月二日為警查獲，並扣得
      事實欄所示之槍、彈時，未及時供述曾受林天助委託同時寄藏八支槍支及一百
      多顆子彈，並於當時舉出證人丙○○為其有利之證詞；繼於九十一年十一月十
      五日因持槍械強盜為警查獲後，於九十一年十一月十五日上午六時五十分製作
      警訊筆錄時，亦未於訊問當時提及受林天助委託而同時寄藏八支槍支及一百多
      顆子彈，且提出當時在場之證人丙○○為其證明該項事實，竟遲至九十二年五
      月二十八日本院調查時，始具狀請求提訊證人丙○○，雖證人丙○○之證詞與
      被告所供大致相符，但基於上述理由，尚不得僅憑證人丙○○於九十二年七月
      二日之證述，即遽以推翻被告以往之供述。再參以被告於九十二年四月三十日
      第一次調查時供稱：除了本案之槍支外，我另有二支衝鋒槍及五支手槍；另犯
      持槍盜匪案，尚在新竹地檢署偵辦中，希望能併案審理（見本院卷第三十四頁
      ），被告將本案與其於九十一年八月二十六日持槍犯強盜之案件，以其係同時
      受託寄藏、持有本案之槍、彈及其所犯強盜罪所持槍、彈為由，視為裁判上一
      罪之意圖甚為明顯。惟綜合本案卷證資料及本院向臺灣新竹地方法院所借調之
      該院九十二年重訴字第四號卷宗內之資料研判，被告顯係另行起意而為強盜犯
      行，尚難僅以證人丙○○於本院訊問時所為之證詞，即遽認被告此部分所辯為
      真實，是被告此部分之辯解，尚不得採信。
（五）綜上所述，被告前開辯解難認為可採，被告前開犯行之事證明確，其犯行，洵
      堪認定。
二、核被告丁○○所為，係犯槍砲彈藥刀械管制條例第七條第四項之未經許可寄藏手
    槍罪及同條例第十二條第四項之未經許可寄藏子彈罪。被告寄藏手槍、子彈當然
    包含持有手槍、子彈之行為，自不另論以持有手槍、子彈罪。被告同時未經許可
    寄藏前開槍、彈，係一行為觸犯前開二罪名之想像競合犯，依刑法第五十五條規
    定應從一重依未經許可寄藏手槍罪處斷。公訴人認被告所為，係犯同條例第七條
    第四項之未經許可持有手槍罪及第十二條第四項之未經許可持有子彈罪，惟被告
    係於前開時、地，受林天助委託代為保管前開槍、彈，而未經許可予以寄藏，並
    將上開槍、彈藏放在其住處等情，已據被告供明在卷，是公訴人上開認定，尚有
    未洽，併此敘明（持有、寄藏係規定於同條項中）。
三、原審引用槍砲彈藥刀械管制條例第七條第四項、第十二條第四項、刑法第十一條
    前段、第五十五條、第四十二條第三項、第三十八條第一項第一款之規定，並審
    酌被告犯罪之動機、目的、手段、所生危害及犯罪後於原審審理時坦承犯行等一
    切情狀，量處有期徒刑五年二月，併科罰金新臺幣二十萬元，復就罰金部分諭知
    易服勞之折算標準。又認扣案之以色列Ｉ、Ｍ、Ｉ廠製ＵＺＩＰＩＳＴＯＬ型口
    徑九厘米制式半自動手槍一支（含彈匣一個、槍枝管制編號000000000
    0）、口徑九厘米制式子彈五顆，均係屬違禁物，依法應予宣告沒收；另扣案之
    口徑九厘米制式子彈四顆，因於送驗時業經試射，僅剩彈殼而不具殺傷力，已不
    具違禁物之性質，為待廢棄物，故不予宣告沒收。原審判決對被告之認事用法並
    無違誤，量刑亦稱允當。被告提起上訴，空言指摘原判決不當，並謂其受林天助
    之委託同時寄藏八支槍支及一百多顆子彈，惟業經本院為上開之說明，其不足採
    信之理由，詳如上述，是被告上訴空言指摘原審判決，即無理由，應予以駁回。
據上論結，應依刑事訴訟法第三百六十八條，判決如主文。
本案經檢察官甲○○到庭執行職務。
中      華      民      國      九十二     年     七      月    三十    日
                                臺灣高等法院臺中分院刑事第三庭
                                      審判長法  官  陳  朱貴
                                            法  官  廖  柏  基
                                            法  官  胡  忠  文
右正本證明與原本無異。
如不服本判決應於收受送達後十日內向本院提出上訴書狀，其未敘述上訴之理由者並
得於提起上訴後十日內向本院補提理由書（均須按他造當事人之人數附繕本）。
                                            書記官  魏  維  廷
中      華      民      國      九十二     年     七      月   三十一   日
附錄法條：
槍砲彈藥刀械管制條例第七條：
未經許可，製造、販賣或運輸火砲、肩射武器、機關槍、衝鋒槍、卡柄槍、自動步槍
、普通步槍、馬槍、手槍或各類砲彈、炸彈、爆裂物者，處死刑、無期徒刑或七年以
上有期徒刑；處徒刑者，併科新台幣三千萬元以下罰金。
未經許可，轉讓、出租或出借前項所列槍砲、彈藥者，處無期徒刑或五年以上有期徒
刑，併科新台幣一千萬元以下罰金。
意圖供自己或他人犯罪之用，而犯前二項之罪者，處死刑或無期徒刑；處徒刑者，併
科新台幣五千萬元以下罰金。
未經許可，持有、寄藏或意圖販賣而陳列第一項所列槍砲、彈藥者，處五年以上有期
徒刑，併科新台幣一千萬元以下罰金。
第一項至第三項之未遂犯罰之。
槍砲彈藥刀械管制條例第十二條：
未經許可，製造、販賣或運輸子彈者，處一年以上七年以下有期徒刑，併科新台幣五
百萬元以下罰金。
未經許可，轉讓、出租或出借子彈者，處六月以上五年以下有期徒刑，併科新台幣三
百萬元以下罰金。
意圖供自己或他人犯罪之用，而犯前二項之罪者，處三年以上十年以下有期徒刑，併
科新台幣七百萬元以下罰金。
未經許可，持有、寄藏或意圖販賣而陳列子彈者，處五年以下有期徒刑，併科新台幣
三百萬元以下罰金。
第一項至第三項之未遂犯罰之。
                                                                        Ｒ


司法院資訊處製作；財團法人民間司法改革基金會備份。
